【裁判字號】    98,再,19
【裁判日期】    981225
【裁判案由】    拆屋還地
【裁判全文】
臺灣高等法院臺中分院民事裁定  98年度再字第19號
再審聲請人  丁○○
            甲○○（余聰明之承.
            乙○○（余聰明之承.
            丙○○（余聰明之承.
上列再審聲請人因與再審相對人臺灣省政府民政廳、國防部陸軍
司令部等間拆屋還地事件，對於中華民國98年6月30日本院98年
度再字第12號確定裁定聲請再審，本院裁定如下：
    主  文
再審之聲請駁回。
聲請再審訴訟費用由再審聲請人負擔。
    理  由
一、本件再審聲請人甲○○係民國（下同）76年 1月14日、乙○
    ○係77年 9月17日出生，均已成年，有訴訟能力，得獨立為
    訴訟行為，無須再贅列其祖父即再審聲請人丙○○為其法定
    代理人，合先敘明。
二、按再審聲請人與再審相對人臺灣省政府民政廳、國防部陸軍
    司令部等間拆屋還地事件，再審聲請人對於75年4月28日本
    院75年度上更(二)字第54號第二審確定判決，於96年11月間以
    有民事訴訟法第496條第1項第1款、第2款、第9款之再審事
    由為由，向最高法院遞狀提起再審之訴，並經最高法院以97
    年度台聲字第611號裁定移送於其管轄法院即本院後，本院
    以97年度再字第19號裁定以逾5年再審期間而不合法為由，
    駁回再審聲請人之再審之訴；再審聲請人對該本院19號裁定
    聲請再審，經本院以97年度再字第23號裁定駁回；再審聲請
    人對該本院23號裁定聲請再審，經本院以97年度再字第28號
    裁定駁回；再審聲請人對該本院28號裁定聲請再審，經本院
    以98年度再字第1號裁定駁回；再審聲請人對該本院28號及1
    號裁定聲請再審，經本院以98年度再字第4號裁定駁回；再
    審聲請人再次對該本院1號裁定聲請再審，經本院以98年度
    再字第8號裁定駁回；再審聲請人對該本院8號裁定提起抗告
    ，經最高法院以98年度台抗字第602號裁定駁回。再審聲請
    人對上開本院75年度上更(二)字第54號第二審確定判決，再度
    於97年8月間以有民事訴訟法第496條第1項第1款、第2款、
    第9款之再審事由為由，向最高法院遞狀提起再審之訴，並
    經最高法院以98年度台聲字第402號裁定移送於其管轄法院
    即本院後，本院以98年度再字第12號裁定以逾5年再審期間
    而不合法為由，駁回再審聲請人之再審之訴；再審聲請人乃
    對該本院12號裁定聲請本件再審，合先敘明。
三、按再審之訴，應於30日之不變期間內提起。前項期間，自判
    決確定時起算，判決於送達前確定者，自送達時起算；其再
    審之理由發生或知悉在後者，均自知悉時起算。但自判決確
    定後已逾5年者，不得提起，民事訴訟法第500條第1項、第2
    項分別定有明文。次按對於第二審判決於上訴期間內提起上
    訴者，其上訴因不合法而被以裁定駁回時，在該裁定確定前
    ，尚無從斷定上訴為不合法。因之，應於駁回上訴之裁定確
    定時，始知悉原判決確定，故對於該原判決提起再審之訴者
    ，其提起再審之訴之不變期間，應自駁回上訴之裁定確定時
    起算（司法院院解字第3007號解釋、最高法院67年台抗字第
    495號判例、98年度台抗字第886號裁定意旨參照）。再按再
    審之訴不合法者，法院應以裁定駁回之，民事訴訟法第 502
    條第 1項亦有明文。所謂再審之訴不合法，係指再審之訴不
    合程式，或已逾期間，或法律上不應准許者而言（最高法院
    48年台抗字第188號判例、95年度台抗字第3號裁定意旨參照
    ）。查上開本院75年度上更(二)字第54號判決，前經再審聲請
    人提起第三審上訴，經最高法院於75年8月7日以75年度台上
    字第1579號裁定以其上訴不合法為由予以駁回，而告確定，
    該裁判書並於75年 8月23日送達再審聲請人，業經本院調閱
    上開卷宗，核閱無誤，乃再審聲請人遲至97年間始再度以該
    本院確定判決有民事訴訟法第496條第1項第1、2、9款之再
    審事由而提起再審之訴，距該本院判決確定時顯已遠逾5年
    ，是上開本院98年度再字第12號裁定以其不合法為由駁回本
    件再審之訴，揆諸上開說明，自無不合。
四、再審聲請人雖主張其等對本院75年度上更(二)字第54號判決提
    起再審之訴，曾經最高法院以98年度台聲字第 402號裁定、
    97年度台聲字第611號裁定移送於本院審理，足證其等提起
    再審之訴並無違自判決確定後逾5年不得再審之規定，本院
    98年度再字第12號裁定駁回其等之再審，於法不合云云，惟
    按訴訟之全部或一部，法院認為無管轄權者，依原告聲請或
    依職權以裁定移送於其管轄法院，民事訴訟法第28條第1項
    定有明文，是再審之訴固無論是否合法或有無理由均須加以
    裁判，然必以有管轄權限為前提，苟若無管轄權限，自不得
    就是否合法或有無理由加以裁判，而需移送於其管轄法院。
    是再審聲請人提起再審之訴，雖經最高法院裁定移送於本院
    ，然，此僅係因最高法院對該再審之訴並無管轄權之故，並
    非表示最高法院已認可該再審之訴具備合法要件。再審聲請
    人仍執陳詞，以其再審之訴曾經最高法院裁定移送本院為由
    ，指摘本院98年度再字第12號駁回其等再審之訴於法不合，
    而聲請再審，顯無理由，應予駁回。
五、據上論結，本件再審之聲請顯無理由，爰依民事訴訟法第50
    7條、第502條第2項、第95條、第78條、第85條第1項前段，
    裁定如主文。
中    華    民    國    98    年    12    月    25    日
                民事第三庭    審判長法  官  陳照德
                                    法  官  李平勳
                                    法  官  朱  樑
以上正本係照原本作成。
不得抗告（訴訟標的未逾150萬元）。
                                    書記官  陳妙瑋
中    華    民    國    98    年    12    月    25    日
                                                      Ｓ


司法院資訊處製作；財團法人民間司法改革基金會備份。
